【裁判字號】    89,訴,1068
【裁判日期】    890818
【裁判案由】    損害賠償
【裁判全文】
臺灣臺中地方法院民事判決  八十九年度訴字第一○六八號
    原      告  甲○○
    被      告  乙○○
右當事人間請求損害賠償事件，本院判決如左：
    主      文
被告應給付原告新台幣壹拾伍萬元及自民國八十九年一月十一日起至清償日止，按週
年利率百分之五計算之利息。
原告其餘之訴駁回。
訴訟費用由被告負擔五分之一，餘由原告負擔。
本判決原告勝訴部分，於原告以新台幣伍萬元為被告供擔保後，得假執行；但被告如
於假執行程序實施前以新台幣壹拾伍萬元為原告預供擔保後，得免為假執行。
原告其餘假執行之聲請駁回。
    事      實
甲、原告方面：
  一、聲明：
    （一）被告應給付原告新台幣（下同）一百萬元及自起訴狀繕本送達翌日起至清
          償日止，按年息百分之五計算之利息。
    （二）原告願供擔保請准予宣告假執行。
  二、陳述：
    （一）被告因與原告之夫廖功安交往甚久，致廖功安不顧家庭，拋妻棄子，致原
          告長期以來遭受精神上之打擊甚大，雖經原告苦勸被告及廖功安斷絕往來
          ，然仍無效，於案發後被告又飾詞狡辯，原告之精神苦痛殊非筆墨難以形
          容，故爰依民法第一百八十四條、第一百九十五條之規定，請求一百萬元
          之精神慰藉金，以彌補損害。
    （二）原告係國中畢業，目前從事專櫃小姐工作，每月收入三萬五、六千元左右
          。
乙、被告方面：
  一、聲明：駁回原告之訴，如受不利判決願供擔保免予假執行之宣告。
  二、陳述：
    （一）刑事部分所認定之事實不實在，經被告提起上訴，現經臺灣高等法院臺中
          分院審理中。
    （二）原告所提妨害家庭之訴，完全係為此一詐財案合法而而鋪路，利用被告想
          收回債權之心理，以執法警方為工具，完成形式上之程序，原審不查，在
          無任何具體不利於被告之事證情形下，以當事人即原告之夫一面之詞為證
          ，而原告利用刑法條文可原諒其夫之規定，與其夫唱雙簧，原審在各項事
          證皆對被告有利，且查無具體對被告不利之事證下，員警亦表明未發覺任
          何通姦事由，而汽車旅館復證明並無原告之夫汽車出入，原告既未提出任
          何證物，可見原審未能洞先癥結，以世俗上汽車旅館之觀念，逕判被告之
          罪，違反刑事論罪之基本精神。
    （三）本件事發時間甚為短暫，原告之夫於八十七年九、十月間，突然來電要求
          見面商談還款事宜，因對方毫無誠意，所以被告並未與其見面，而原告自
          稱開始懷疑是八十八年三月六日，至原告八十八年七月二日會同警方出現
          ，其夫至始至終都站在原告之立場說話，袒護之情顯見，而原告之夫僅有
          一幢房屋以設定高額抵押包括六信水湳分社設定六百六十萬元之第一順位
          抵押權、原告之兄陳連福設定八百萬元之第二順位抵押權，而前開房屋經
          法院鑑價結果，僅有六百七十五萬八千八百七十七元，顯然第二順位抵押
          權係為詐害其他債權人，其心可誅，而被告僅是無辜之弱女子，原告之夫
          捏造事實，設計陷害之目的，只想以詐財來疏緩六信房屋抵押貸款之利息
          壓力，而原告之夫更是全年無所得，自八十八年十一月起連六信水湳分社
          之利息亦無力負擔。
    （四）本件原為十五萬元之債務索對問題而生，被告因僅在家幫傭，並無收入，
          所以想收回出借之款項，而被告之合法債權，依循法律程序，反而收不回
          來，而原告並無任何損失，竟要求賠償一百萬元，突顯其財務困難，又原
          告為台北永和ＳＯＧＯ百貨公司售貨人員，長期住在台北縣永和市○○路
          ○段三三四號四樓，婚姻顯然未受到影響。
    （五）被告係台中商專畢業，從事家管工作，目前沒有收入，一直在家中照顧父
          母親。
  三、證據：提出本院八十三年度中簡字第一四二０號和解筆錄影本一份、歸戶財產
            查詢清單影本一份、綜合所得稅各類所得資料查詢影本一份建物登記謄
            本影本一份、土地登記謄本影本一份、民事陳報狀影本一份、照片三張
            、本票影本三份、本院民事執行處函影本一份、臺灣高等法院臺中分院
            八十九年度上易字第九四二號刑事判決影本一份等物。
    理      由
一、本件原告起訴主張：被告與原告之夫廖功安交往甚久，致廖功安不顧家庭，拋妻
    棄子，造成原告長期以來遭受精神上之打擊甚大，雖經原告苦勸被告及廖功安斷
    絕往來，然仍無效，於案發後被告又飾詞狡辯，原告之精神苦痛殊非筆墨難以形
    容，故爰依民法第一百八十四條、第一百九十五條之規定，請求一百萬元之精神
    慰藉金，以彌補損害等情。被告則以原告之夫積欠被告款項未償，乃思以訴訟方
    式，來疏緩債務之急，被告並無與原告之夫發生關係，刑事判決認定事實不實在
    等語，資以為辯。
二、原告主張被告明知廖功安係原告之配偶，猶自八十八年三月六日起，先後在台中
    市海頓汽車旅館等處所，連續多次與原告之夫廖功安發生性關係，嗣於八十八年
    七月二日二十時五十八分許，在台中市○○○街一號海頓汽車旅館三一五號房，
    被告與廖功安共處一室之際，為原告會同警方查獲等情，業經本院八十八年度易
    字第三０四四號、臺灣高等法院臺中分院八十九年度上易字第九四二號刑事判決
    有罪確定，此有本院八十八年度易字第三０四四號刑事判決書影本一份、臺灣高
    等法院臺中分院八十九年度上易字第九四二號刑事判決影本一份等物為證，應堪
    置信。被告雖否認上情，辯稱：本件純係廖功安與被告間之債務糾紛，被告並未
    與廖功安發生關係云云，並提出本院八十三年度中簡字第一四二０號和解筆錄影
    本一份、歸戶財產查詢清單影本一份、綜合所得稅各類所得資料查詢影本一份建
    物登記謄本影本一份、土地登記謄本影本一份、民事陳報狀影本一份、照片三張
    、本票影本三份、本院民事執行處函影本一份等物為證；惟查：被告與廖功安發
    生相姦行為，業經刑事判決確定，核與原告陳述情節相符，而被告否認上情，其
    所提出之現有事證，僅足以認定被告與廖功安間之債務關係，尚不足以推翻被告
    與廖功安間發生性關係之相姦行為之事實認定，復未提出其他相關事證以實其說
    ，自難予採酌，是以，被告所辯，要難採信，應以原告之主張信為真實。
三、按婚姻係以夫妻之共同生活為其目的，配偶應互相協力保持其共同生活之圓滿安
    全及幸福，而夫妻互守誠實，係為確保其共同生活之圓滿安全及幸福之必要條件
    ，故應解為配偶因婚姻契約而互負誠實之義務，又通姦之行為雖因社會價值觀多
    元化而受不同評價，惟通姦既嚴重妨害配偶間互信互愛之基礎，即足破壞他人婚
    姻共同生活之圓滿及幸福，茍他方受有財產上或非財產上損害，自得依侵權行為
    之法律關係請求損害賠償（最高法院五十五年台上字第二０五三號判例參照）。
    次按慰藉金核給之標準固與財產上損害之計算不同，然非不可斟酌雙方身分資力
    與加害程度，及其他各種情形核定相當之數額，最高法院著有五十一年度台上字
    第二二三號判例可資參照。經查：被告與原告之夫廖功安發生性關係多次，歷時
    三個多月，兩人間之情慾關係固涉及個人感情及私德範圍，惟其行為業足以破壞
    廖功安與原告間婚姻共同生活之圓滿及幸福，違反婚姻關係之義務，致使夫妻間
    之圓滿和諧關係產生破綻。本院審酌兩造之身分、地位、資力，原告因本件侵權
    行為所生損害程度、被告所為侵權行為之時間歷時三個月餘等一切情狀，認本件
    慰撫金以十五萬元為適當。
四、從而，原告依侵權行為之法律關係，請求被告給付一十五萬元之精神慰撫金，洵
    屬有據，為有理由，應予准許；原告逾此部分之請求，要屬無據，應予駁回。
五、本件原告勝訴部分，兩造陳明願供擔保，請求准予假執行及免予假執行，經核均
    無不合，爰分別酌定相當之擔保金額，予以准許。至於原告敗訴部分，其假執行
    之聲請即失所附麗，應予駁回。
六、據上論結，本件原告之訴為一部有理由，一部無理由，依民事訴訟法第七十九條
    但書、第三百九十條第二項、第三百九十二條，判決如主文。
中      華      民      國    八十九    年      八      月    十八      日
                              臺灣臺中地方法院民事第一庭
~B法      官  巫淑芳
右為正本係照原本作成
如不服本判決，應於判決送達後二十日內，向本院提出上訴狀。
中      華      民      國    八十九    年      八      月    十八      日
~B法院書記官


司法院資訊處製作；財團法人民間司法改革基金會備份。
